臺北高等行政法院判決　　　　　　　　　　　　　　　九十年度訴字第三八○四號
　　　　　　　　　　　　　　　.
　　原　　　告　得力興業化學股份有限公司
　　代　表　人　甲○○○董事.
　　訴訟代理人　丙○○
　　被　　　告　經濟部智慧財產局
　　代　表　人　陳明邦（局長）
　　訴訟代理人　丁○○
　　參　加　人　得麗股份有限公司
　　代　表　人　乙○○
　　訴訟代理人　楊祺雄律師（兼送達代收人）
　　　　　　　　賴麗春律師
　　　　　　　　洪燕媺律師
右當事人間因商標評定事件，原告不服經濟部中華民國九十年三月二日經（九○）訴
字第○九○○六三○四四七○號訴願決定，提起行政訴訟。本院判決如左：
　　主  文
原告之訴駁回。
訴訟費用由原告負擔。
　　事  實
一、事實概要：
    參加人於民國（以下同）七十三年九月十八日以「得麗」商標指定使用於當時商
    標法施行細則第二十七條第一類之藥品、衛生醫療補助品及不屬別類之化學品商
    品，向被告機關申請註冊，經該局准列為註冊第二七八六七三號商標（下稱系爭
    商標，如附圖一），並於八十四年四月十六日（訴願決定書誤載為八十四年四月
    八日）核准延展註冊。原告以系爭商標與其註冊在先之第三四五八六號「得力」
    商標（下稱據以評定商標，如附圖二）構成近似，有違延展註冊時商標法第三十
    七條第一項第七款及申請註冊時商標法第三十七條第一項第十二款之規定，對之
    申請評定，經被告機關審查，於八十九年九月十一日以中台評字第八八七○○六
    號商標評定書為，關於主張本件商標有違創設註冊時商標法第三十七條第一項第
    十二款部分，申請駁回；主張有違延展註冊時商標法第三十七條第一項第七款部
    分，申請不成立之處分。原告對主張系爭商標有違延展註冊時商標法第三十七條
    第一項第七款，為被告評定申請不成立之處分部分不服，提起訴願，經遭駁回，
    遂向本院提起行政訴訟，至於被告為申請駁回部分，原告則未於起訴之事實及理
    由中為任何不服之敘述。
二、兩造聲明：
　(一)原告聲明求為判決：原告未於言詞辯論期日到場，據其起訴狀陳稱：
    訴願決定及原處分撤銷。
　(二)被告聲明求為判決：
    原告之訴駁回，訴訟費用由原告負擔。
  (三)參加人聲明求為判決：
    原告之訴駁回，訴訟費用由原告負擔。
三、兩造之爭點：
    參加人於七十三年九月十八日以「得麗」申請註冊，並於八十四年四月十六日核
    准延展註冊之系爭商標，與原告註冊「得力」據爭商標，是否構成近似，而有違
    延展註冊時商標法第三十七條第一項第七款之規定。
　(一)原告主張之理由：
　　1.按「註冊已滿十年之商標，違反第二十五條第二項第一款規定者，利害關係人
      或商標審查員得申請或提請評定其註冊為無效。」為系爭商標延展註冊時商標
      法第五十二條第三項所明定。次按「襲用他人之商標或標章有致公眾誤信之虞
      者，不得申請註冊。」為系爭商標延展註冊時商標法第三十七條第一項第七款
      所明定。而其適用係指以不公平競爭之目的，非出於自創而抄襲他人已使用之
      商標或標章申請註冊並有致公眾誤信之虞者；所襲用者不以著名商標或標章而
      使用於同一或類似商品為限，亦為延展註冊時同法施行細則第三十一條所明定
      。又所謂「襲用他人之商標或標章有致公眾誤信之虞」，係指商標本身相同或
      近似於他人之商標或標章，有使一般消費者誤信其所表彰之商品來源或產銷主
      體而購買之虞而言。
　　2.查原告係早在六十二年即已設立登記在案，此有經濟部核發之公司執照所記載
      核准設立登記日期可稽。並從事中、西藥品、環境衛生用藥、動物用藥品等商
      品之製造、加工、買賣業務，由於原告創立至今對於所產製之藥品一直不斷研
      發及品質嚴格控管，因此早在七十八年即成為獲得政府評定通過Ｇ．Ｍ．Ｐ之
      藥廠，此有經濟部工業局簡便行文表可稽。由此可見，原告為具有Ｇ．Ｍ．Ｐ
      優良產品標誌之藥廠，由於品質優良，使用效果良好，故廣為一般消費者所愛
      用。而該優良藥品自始自終均使用「得力」作為各種藥品之商標，且不斷從事
      產品廣告及促銷，此有行政院衛生署核發之藥品許可證可稽，由該藥品許可證
      上登記之藥品名稱，如：「得力」平平錠、「得力」達明康散、「得力」肺安
      寧錠、「得力」抗壞血酸錠、「得力」奇安能錠、「得力」清腦丸、「得力」
      養肝丸、「得力」通血追風丸、「得力」寧嗽散、「得力」潔美軟膏．．．等
      資料顯示，所有藥品均冠有商標「得力」兩字。且由該藥品許可證發證時間顯
      示，上述藥品早在六十五年起即陸續獲准上市銷售，諸如：「得力」還少丸、
      「得力」通血追風丸、「得力」寧嗽散、「得力」益母丸、「得力」清腦丸、
      「得力」養肝丸、「得力」膚癒敏、「得力」潔美等藥品。且為配合上述產品
      促銷均印製有型錄、傳單及英文說明書，另陸續在報紙刊登大篇幅廣告，同時
      亦持續利用電台及電視等大眾傳播媒體大力推廣促銷產品，以致產品不但廣泛
      行銷於國內市場，此有據以評定商標在系爭商標延展註冊前一年之國內銷售發
      票可稽，並且在西元一九八九年及一九九○年陸續外銷義大利，此有外銷發票
      可稽，其主要外銷藥品，包括：PAO PIN WAN（即保平丸）、CHIN NAW WAN（
      即清腦丸）、CHUI FENG WAN（即追風丸）、HUAN SHIAU WAN（即還少丸）、
      YANG KAN WAN（即養肝丸）．．．等，此有其英文說明書可供核對中文藥名，
      且其外銷金額分別為二九、四○○美金、一一、○四○美金、一○○美金、八
      二、三六八美金等四筆，合計上述外銷金額高達一二二、九○八美金。由此可
      見，原告所產製之「得力」系列藥品，由於品質優良，不但早已廣泛行銷於國
      內，而且大量外銷到國外。除此之外，更有日本人分別在西元一九九一年、一
      九九二年、一九九三年遠從日本傳真或來函原告指名購買「得力」潔美藥品。
      由以上之證據資料已足以證明早於五十八年即已獲准註冊之「得力」商標，其
      所產製之「得力」系列藥品確實品質優良，普遍獲得國內、外消費者所信賴與
      愛用，顯然該「得力」藥品應屬國際知名品牌。而參加人以近似原告上述著名
      商標之「得麗」作為其商標，使用在相同商品上，自易使一般消費者混淆誤認
      為同一來源或關係企業所產製之商品，而有誤信誤購及受欺罔之虞，故系爭商
      標之延展註冊，顯已嚴重違反前揭商標法第三十七條第一項第七款之規定而有
      商標法第二十五條第二項第一款規定之情事，故依商標法第五十二條第三項規
      定，系爭商標之延展註冊應作為無效。
　　3.然而被告及訴願決定機關均認為「惟詳察其實際使用之證據資料，所附產品型
      錄、傳單、產品說明書等資料並無日期之標示，無從得知其實際行銷使用之確
      切時間。．．．從而本件系爭註冊第二七八六七三號『得麗』商標於專用十年
      之後，再於八十四年四月十六日之延展註冊，即難謂有以不公平競爭之目的，
      非出於自創而抄襲他人已使用之商標或標章並有使一般消費者對其所表彰之商
      品來源或產製主體產生混淆誤信而致誤購之虞」，從而判定本案無前揭法條規
      定之適用。查被告及訴願決定機關所為本案無前揭法條規定之判定及其理由顯
      然於法不合，亦與客觀事實不符，茲分述如下：
  　　(1)如前所述，原告早在六十二年即已獲准設立登記，並以中文「得力」作為產
        品之商標，原告從創立至今對於所產製之藥品一直不斷研發與品質嚴格之控
        管，乃可在七十八年成為獲得政府評定通過Ｇ．Ｍ．Ｐ之藥廠，因其產品品
        質優良，使用效果良好，故廣為一般消費者所愛用，而廣泛行銷於國內外，
        使該「得力」商標在國內外已頗具知名度，已是不爭之事實。然而被告及訴
        願決定機關均無視於原告自始至終努力經營之事實，只因為原告所檢附之產
        品型錄、傳單、產品說明書等資料上無日期之標示，即輕率地否定原告從創
        立以來努力經營行銷之事實。習慣上，一般產品型錄、傳單、產品說明書等
        資料通常係在產品行銷上作為展示或介紹產品內容之促銷輔助工具，通常並
        未印製日期，而型錄、傳單或產品說明書未印製日期，並不代表無銷售行為
        。查型錄、傳單或產品說明書只是讓人了解原告所產製之各種藥品在行銷時
        ，其包裝形狀、包裝圖案、包裝上商標之標示情形，以及藥品成份、藥品療
        效與藥品使用方法等有關資訊而已。亦即型錄、傳單或產品說明書之目的係
        在展示行銷產品有關內容，並非在證明產品行銷時間。故原告所提供之上述
        資料係在證明原告上述產品在行銷時之狀況或樣態而已。可由上述資料證實
        原告所產製之藥品，確實係以中文「得力」作為各種藥之商標使用。至於上
        述藥品之上市行銷時間，則可由原告向行政院衛生署申請核准藥品製造銷售
        之許可証可稽。其中，諸如：「得力」平平錠、「得力」達明康散、「得力
        」肺安寧錠、「得力」抗壞血酸錠、「得力」奇安能錠等藥品係在六十五年
        核准製造銷售，而「得力」清腦丸、「得力」養肝丸等藥品則在六十九年核
        准製造銷售，另「得力」通血追風丸、「得力」寧嗽散等藥品係在七十年核
        准製造銷售，上述藥品之製造銷售日期均在參加人之系爭商標申請註冊日期
        之七十三年九月十八日之前。由此可見，系爭商標申請註冊之七十三年九月
        十八日前，原告早在數年前即陸續有數種藥品上市並以中文「得力」作為該
        等藥品之商標使用。而參加人卻在原告產品行銷多年後，在七十三年才使用
        與原告註冊之「得力」商標近似之中文「得麗」作為其商標圖樣，指定使用
        在相同之藥品，衛生醫療補助品及不屬別類之化學品等商品上，申請註冊，
        顯然有前揭商標法第三十七條第一項第七款規定之情事，且有系爭商標延展
        註冊時同法施行細則第三十一條規定：「係以不公平競爭之目的，非出於自
        創而抄襲他人已使用之商標或標章申請註冊並有致公眾誤信之虞者」之適用
        。因此，被告及訴願決定機關所為產品型錄、傳單、產品說明書等資料無日
        期標示，無從得知其實際行銷使用之確時間之認定，從而判定系爭商標之延
        展註冊，無前揭法條規定之適用，顯有違誤。
　　  (2)如前所述，原告自創立至今對於所產製之藥品一直不斷研究發展及品質嚴格
        控管，乃可成為政府評定通過之Ｇ．Ｍ．Ｐ藥廠，而且產品不斷從事廣泛行
        銷及促銷，致使「得力」商標在市場上頗具知名度，此有行政院衛生署藥品
        許可證、產品型錄、傳單、英文說明書、八十二年十一月五日報紙廣告、八
        十二年至八十七年間持續在電台及電視等媒體之大量廣告、八十三年間之國
        內藥品銷貨發票、七十八年及七十九年之國外藥品銷貨發票及八十一年至八
        十三年日本消費者購買藥品之傳真信函等證據資料可稽。而上述證據資料均
        在系爭商標申請延展註冊之八十四年四月十六日之前，既然系爭商標申請延
        展註冊之前，原告據以評定商標早已具有知名度，而成為著名商標，則系爭
        商標之延展註冊顯然有使消費者對其所表彰之商品來源或產製主體產生混淆
        誤信而致誤購之虞，而有前述商標法第三十七條第一項第七款規定之情事。
        且據以評定商標早在五十八年即已獲准註冊在案之第三四五八六號註冊商標
        ，此有商標註冊證可稽。然依註冊當時商標法第二十條規定「商標主管機關
        應刊行商標公報，登載註冊商標及關於商標之必要事項」。故據以評定商標
        在獲准註冊時，其商標已依法由商標主管機關刊載在商標公報上向社會大眾
        公告周知。然而參加人卻在七十三年，亦即該據以評定商標之註冊向社會大
        眾公告周知後，仍以近似於據以評定商標之中文「得麗」作為其商標圖樣，
        指定使用在該「得力」商標相同之商品上申請註冊。由此可見，參加人明知
        已有據以評定商標早已註冊之情況下，仍以近似之「得麗」商標指定使用在
        相同商品上申請註冊，其註冊之申請顯然有以不公平競爭之目的，非出於自
        創而抄襲他人已使用之商標或標章申請註冊，其註冊顯然會使一般消費者誤
        信其所表彰之商品來源或產銷主體而誤購之虞，自有前揭商標法施行細則第
        三十一條規定之適用。因此，參加人之系爭商標之延展註冊，不但有前揭商
        標法第三十七條第一項第七款規定之情事，而且有同法施行細則第三十一條
        規定之適用，因此系爭商標之延展註冊應作為無效。
    4.綜上所述，系爭商標之延展註冊顯然有前揭商標法第三十七條第一項第七款規
      定之情事，而被告對原告上述主張所為申請不成立之處分，其認事用法顯有違
      誤，訴願機關未為糾正，亦有未當。況且因襲用他人商標致公眾誤信而誤購藥
      品，其後果並非誤購一般商品僅造成錢財損失而已，其可能涉及性命安全問題
      。因此，藥品誤購係屬人命關天之大事，請鈞院正視藥品誤購之嚴重性，判決
      如原告訴之聲明云云。
　(二)被告主張之理由：
  　1.註冊已滿十年之商標，違反第二十五條第二項第一款規定者，利害關係人或商
      標審查員得申請或提請評定其註冊為無效，為商標法第五十二條第三項所明定
      。又商標法第二十五條第二項第一款復規定，商標專用期間申請延展註冊，有
      第三十七條第一項第一款至第八款情形之一者，不予核准。而商標專用期間屆
      滿後之延展註冊，其性質屬於更新註冊，是凡對延展註冊之商標主張其有違背
      規定之情形者，應以延展註冊時適用之法律為準。查系爭商標係於七十四年四
      月十六日取得創設註冊，並經被告核准自八十四年四月十六日起延展註冊，是
      其商標之評定，核應適用延展註冊時，即八十二年十二月二十二日修正公布之
      商標法，合先敘明。
  　2.商標圖樣「襲用他人之商標或標章有致公眾誤信之虞者」，不得申請註冊，為
      系爭商標延展註冊時商標法第三十七條第一項第七款所明定。所謂「襲用他人
      之商標或標章有致公眾誤信之虞」，係指商標本身相同或近似於他人之商標或
      標章，有使一般消費者誤信其所表彰之商品來源或產銷主體而購買之虞而言。
      又本款之適用應指以不公平競爭之目的，非出於自創而抄襲他人已使用之商標
      或標章申請註冊並有致公眾誤信之虞者；所襲用者不以著名商標或標章而使用
      於同一或類似商品為限，復為系爭商標延展註冊時同法施行細則第三十一條所
      明定。
　　3.原告固以中文「得力」為其首先使用於藥品產品之標章，早於五十八年間即獲
      准取得註冊第三四五八六號商標，其設立之藥廠亦於七十八年即獲評為通過Ｇ
      ．Ｍ．Ｐ之藥廠，由於品質優良，使用效果良好，所產製之「得力」平平錠、
      「得力」清腦丸、「得力」養肝丸等等系列藥品廣為一般消費者所愛用。且原
      告為配合該等產品之促銷，均印製有型錄、傳單及英文說明書等，並刊登報紙
      廣告，持續利用電台、電視等媒體大力促銷其產品，除行銷國內市場，更於西
      元一九八九年及一九九○年間外銷至義大利，復有日本愛用者遠從日本傳真或
      去函原告指明購買「得力」潔美藥品等，據以主張其產製之「得力」藥品應屬
      國際知名品牌，而參加人以近似之中文「得麗」作為商標圖樣，自易使一般消
      費者產生混淆誤認之虞云云。
    4.經查，原告固早於六十二年即獲准公司設立登記，於七十八年間獲經濟部工業
      局Ｇ．Ｍ．Ｐ小組勘查認定為「已實施Ｇ．Ｍ．Ｐ藥廠」，其據以評定之商標
      亦早於五十八年間即獲准註冊，並於六十五年起即以「得力」作為藥品名稱，
      陸續取得多件行政院衛生署藥品許可證。惟詳察其實際使用之證據資料，所附
      產品型錄、傳單、產品說明書等資料並無日期之標示，無從得知其實際行銷使
      用之確切時間。而報紙廣告、國內外銷貨發票、客戶傳真信函、台灣省政府衛
      生處核發之藥物、化妝品廣告許可等資料，所載日期則均遠較系爭商標申請註
      冊日期之七十三年九月十八日為晚。客觀上尚不足以證明於系爭商標申請註冊
      之前，據以評定商標已有廣泛宣傳行銷之事實而為一般消費者所熟知。從而系
      爭商標於專用十年之後，再於八十四年四月十六日之延展註冊，即難謂有以不
      公平競爭之目的，非出於自創而抄襲他人已使用之商標或標章並有使一般消費
      者對其所表彰之商品來源或產製主體產生混淆誤信而致誤購之虞。自無前揭法
      條規定之適用。另註冊已逾十年之商標，依首揭說明，商標專用期間屆滿後之
      延展註冊，其性質既屬於更新註冊，其得評定無效之事由，商標法於第五十二
      條第一項之規定外，既復有第三項之特別規定。則原告對系爭商標專用權期間
      八十四年四月十五日屆滿前之創設註冊，即無再事爭執之餘地，其於八十八年
      八月十七日對系爭商標申請評定，主張系爭商標有違創設註冊當時商標法第三
      十七條第一項第十二款之規定，自有未合，況依系爭商標延展註冊時商標法第
      二十五條第二項第一款之規定，不予核准延展註冊之範圍亦僅限於商標法第三
      十七條第一項第一款至第八款情形之一者，第三十七條第一項第十二款並不在
      得申請評定之範圍。此部份之申請即應予駁回。
    5.綜上論述，被告所為原處分，洵無違誤，請判決駁回原告之訴等語。
  (三)參加人主張之理由：
  　1.按註冊已滿十年之商標違反商標法第二十五條第二項第一款規定者，利害關係
      人得申請評定其註冊為無效，商標法第五十二條第三項定有明文。又商標法第
      二十五條第二項第一款復規定，商標專用期間申請延展註冊，有同法第三十七
      條第一項第一款至第八款情形之一者，不予核准。而商標專用期間屆滿後之延
      展註冊，其性質屬於更新註冊，是凡對延展註冊之商標主張其有違背規定之情
      形者，應以延展註冊時適用之法律為準。查系爭商標係於七十四年四月十六日
      取得創設註冊，並於八十四年四月十六日延展註冊，其商標之評定，應適用延
      展註冊時，即八十二年十二月二十二日修正公布之商標法，合先敘明。
    2.系爭商標並無違反延展註冊時商標法第三十七條第一項第七款之規定：
  　  (1)按商標圖樣襲用他人之商標或標章有致公眾誤信之虞者，不得申請註冊，為
        系爭商標延展註冊時商標法第三十七條第一項第七款所明定。所謂「襲用他
        人之商標或標章有致公眾誤信之虞」，係指商標本身相同或近似於他人之商
        標或標章，有使一般消費者誤信其所表彰之商品來源或產銷主體而購買之虞
        而言。又本款之適用，指以不公平競爭之目的，非出於自創而抄襲他人已使
        用之商標或標章申請註冊並有致公眾誤信之虞者。再參諸本條款之立法目的
        乃為保護商標創用者之權益，避免他人以不正當之手法剽竊創用人之商標註
        冊。是故，他人商標或標章已存在，並廣為一般消費者所熟知者，須有襲用
        之行為，以及有致公眾誤信之虞者，始該當本條款之構成要件。
      (2)系爭商標非襲用據以評定商標：
        按系爭商標係取自參加人公司名稱特取部分而來。參加人自六十六年公司設
        立後，即以自創之系爭商標使用在各種藥品、食品及化妝品上，系爭商標所
        表彰之商品透過電台、藥房廣泛行銷，素負盛名。而參加人復於七十三年申
        請「得麗」並獲准註冊，指定使用在藥品、衛生醫療補助品及不屬別類之化
        學品，並經獲准延展。參加人使用系爭商標已二十五年之久，其商標申請註
        冊迄今，亦逾十七年。系爭商標乃參加人自創之商標，並無抄襲他人商標或
        標章之情。
      (3)依原告於評定程序所檢送據以評定商標之使用資料內容觀之，該商標非一般
        消費者所熟知之商標：
        查原告於申請評定程序所檢呈附件二至四，關於原告公司之設立登記時間
          、是否為Ｇ．Ｍ．Ｐ優良藥廠以及行政院衛生署核發之「得力」平平錠．
          ．．等多件藥品許可證，並非商標之使用資料，而「得力」僅為原告公司
          名稱之使用方式，無從證明其商標之知名度。尤其原告自始未申請註冊「
          得力」商標指定使用在藥品類商品，此觀據以評定商標申請註冊及延展註
          冊之指定商品皆為化學品自明。而該些藥品許可證僅為證明其藥品處方內
          容與藥物藥商管理法規定相符，實與據以評定商標實際行銷市場與否有間
          。
        再者，原告於申請評定程序所檢呈附件五、六之型錄、傳單及英文說明書
          等均無日期之標示，自無從得知其商品實際行銷使用之確切時間。
        原告於申請評定程序所檢呈附件七之乙份報紙廣告日期為八十二年十一月
          五日，尚較系爭商標之申請日晚；與系爭商標八十四年之延展註冊日，不
          惟日期相近，且廣告數量亦僅有乙份，實難認於系爭商標延展註冊之前，
          據以評定商標已為消費者所知悉之論據。
        原告於申請評定程序所檢呈附件八之電台廣告申請表，僅為官方所發之靜
          態證明文件，原告實際廣告與否及其廣告之時間、數量、分布之區域均付
          諸闕如；即便觀其核定廣告有效日期，亦僅二份較系爭商標延展註冊日為
          早。前開證據，實難證明原告之據以評定商標信譽已廣為消費者所得知。
        原告於申請評定程序所檢呈附件九、十銷售發票、出口報單上，均不見有
          任何品牌之標示，僅有還少丸、婦女丸等商品名稱，顯不具證據能力。
        原告於申請評定程序所檢呈附件十一未附中譯文，無從得知日本人來函或
          傳真之內容，而該文書僅屬一般性私文書，復未經公、認證，顯不足採。
        綜上所述，原告所提出之各式證據，客觀上不足以證明於系爭商標延展註
          冊前，據以評定商標已有廣泛宣傳行銷之事實而為一般消費者所熟知，亦
          難執為參加人對據以評定商標已有知悉之論據。
      (4)系爭商標之註冊無使公眾誤認混淆之虞：
        審究系爭商標有無「致公眾誤信之虞」，必據以評定商標先為一般消費者所
        知悉，且須具有獨創之商標識別性，則他人使用相同或近似之商標時，始有
        致消費大眾發生混淆誤認誤信之虞。若據以評定商標僅係一般識別性較弱、
        普通性質習見習知之商標，則系爭商標係屬巧合或偶發性之選擇使用，自不
        致有令消費者發生誤信。查中文「得力」二字並不具獨創性，為一般習見習
        知之商標或服務標章文字，除原告之外，國內多家廠商以之作為商標或服務
        標章圖樣或其圖樣之主要部分獲准註冊表彰使用於各類商品或營業者，達一
        百七十五件之多，足認「得力」並非原告所創用。是以消費市場上既多有習
        見之「得力」文字，分別使用於不同類別商品或服務，消費者對其來源之識
        別能力相對提高，消費者於接觸時，自不會將系爭「得麗」商標與原告之據
        以評定「得力」商標產生聯想而有混淆之虞。
    3.綜上論結，系爭商標之獲准延展註冊並無違反延展註冊時商標法第三十七條第
      一項第七款之規定，被告機關為申請不成立之處分，並無違誤，訴願決定予以
      維持，亦無不合，請判決駁回原告之訴，以維參加人權益等語。
　　理  由
一、本件原告經合法通知，無正當理由未於言詞辯論期日到場，查無民事訴訟法第三
    百八十六條所列各款情事，爰依行政訴訟法第二百十八條準用民事訴訟法第三百
    八十五條之規定，准被告聲請，由其一造辯論而為判決，合先敘明。
二、本件原告訴稱，中文「得力」為其首先使用於藥品產品之標章，早於五十八年間
    即獲准取得註冊第三四五八六號商標，其設立之藥廠亦於七十八年即獲評為通過
    Ｇ．Ｍ．Ｐ之藥廠，由於品質優良，使用效果良好，所產製之「得力」平平錠、
    「得力」清腦丸、「得力」養肝丸等等系列藥品廣為一般消費者所愛用。且原告
    為配合該等產品之促銷，均印製有型錄、傳單及英文說明書等，並刊登報紙廣告
    ，持續利用電台、電視等媒體大力促銷其產品，除行銷國內市場，更於西元一九
    八九年及一九九○年間外銷至義大利，復有日本愛用者遠從日本傳真或去函原告
    指明購買「得力」潔美藥品等，據以主張其產製之「得力」藥品應屬國際知名品
    牌，故參加人以近似之中文「得麗」作為系爭商標圖樣，申請延展註冊，自易使
    一般消費者產生混淆誤認之虞云云。
三、按商標圖樣襲用他人之商標或標章有致公眾誤信之虞者，不得申請註冊，為系爭
    商標延展註冊時商標法第三十七條第一項第七款所明定。而其適用係指以不公平
    競爭之目的，非出於自創而抄襲他人已使用之商標或標章申請註冊並有致公眾誤
    信之虞者；所襲用者不以著名商標或標章而使用於同一或類似商品為限，系爭商
    標延展註冊時同法施行細則第三十一條亦有明文。又所謂「襲用他人之商標或標
    章有致公眾誤信之虞」，係指商標本身相同或近似於他人之商標或標章，有使一
    般消費者誤信其所表彰之商品來源或產銷主體而購買之虞而言。本件據原告所檢
    送之實際使用證據資料，其產品型錄、傳單、產品說明書等資料並無日期之標示
    ，無從得知其實際行銷使用之確切時間；而報紙廣告、國內外銷貨發票、客戶傳
    真信函、前台灣省政府衛生處核發之藥物、化妝品廣告許可等資料，所戴日期復
    均較系爭商標申請註冊日期之七十三年九月十八日為晚，是客觀上尚不足以證明
    於系爭商標申請註冊前，據以評定商標已廣為一般消費者所熟知。從而系爭商標
    於申准使用十年之後，再於八十四年四月十六日核准延展註冊，即難謂有襲用他
    人已使用之商標或標章致一般消費者對其所表彰之商品來源或產製主體產生混淆
    誤信而致誤購之虞，自無前揭法條規定之適用，被告機關乃為原告主張系爭商標
    有違延展註冊時商標法第三十七條第一項第七款部分，申請不成立之評定。原告
    不服，循序提起行政訴訟，主張渠經行政院衛生署核准產製之「得力」平平綻、
    「得力」清腦丸、「得力」養肝丸及「得力」通血追風丸等系列藥品，早於系爭
    商標申請註冊日前，即以中文「得力」作為該等藥品之商標使用，參加人明知已
    有據以評定商標註冊之情況下，仍以近似之中文「得麗」作為系爭商標圖樣，指
    定使用於藥品、衛生醫療補助品及不屬別類之化學品等商品上，顯然有前述商標
    法第三十七條第一項第七款規定之情事，請求將原處分及訴願決定予以撤銷云云
    。惟查原告固早於六十二年即獲准公司設立登記，且於七十八年間獲經濟部工業
    局Ｇ．Ｍ．Ｐ小組勘查認定為「已實施Ｇ．Ｍ．Ｐ藥廠」，其據以評定之商標亦
    早於五十八年間即獲准註冊，並於六十五年起即以「得力」作為藥品名稱，陸續
    取得多件行政院衛生署藥品許可證。然上開事實及檢送之證明，並非據以評定商
    標之使用資料。而另就原告於申請評定階段所檢送之其他商標使用證據資料予以
    探究：附件五、六為其產品之型錄、傳單及英文說明書、附件七為八十二年十一
    月五日報紙廣告、附件八為八十二年至八十七年間前台灣省政府衛生處核發之藥
    物、化妝品廣告許可、附件九為八十三年間國內藥品銷貨發票、附件十為七十八
    年及七十九年之國外藥品銷貨發票、附件十一為八十一年、八十二年及八十三年
    日本消費者購買藥品之傳真信函，該等附件除其日期均在系爭商標申請註冊日期
    之後，且其報紙廣告，僅有一份；台灣省政府衛生處核發之藥物、化妝品廣告許
    可，並無佐以實際之廣告資料；國內、外藥品銷貨發票，則未檢送其他資料，以
    佐證其使用品牌即為據以評定商標；日本消費者購買藥品之傳真信函則為私人文
    件，尚不足以證明據以評定商標於系爭商標申請註冊前，已有廣泛宣傳行銷之事
    實而為一般消費者所熟知，且系爭商標於七十三年九月十八日申請註冊，並於八
    十四年四月十六日核准延展註冊，使用已有多年，是被告機關依據原告檢送之現
    有證據資料，認系爭商標於客觀上尚難謂其延展註冊當時有襲用他人商標，而使
    消費者對其所表彰之商品來源或產製主體，產生混淆誤信而致誤購之處，並無不
    當。從而，被告機關對原告主張系爭商標有違延展註冊時商標法第三十七條第一
    項第七款部分，申請不成立之處分，揆諸首揭法條規定及前開說明，洵無違誤，
    訴願決定予以維持，亦稱妥適。原告徒執前詞，訴請撤銷，為無理由，應予駁回
    。至於對被告為申請駁回部分，原告則未於起訴之事實及理由中為任何不服之敘
    述，自無庸另予駁回，合併敘明。
據上論結，本件原告之訴為無理由，爰依行政訴訟法第二百十八條、民事訴訟法第三
百八十五條、行政訴訟法第九十八條第三項前段，判決如主文。
中　　華　　民　　國　　　九十一　　年　　　二　　　　月　　　十九　　　日
                            臺 北 高 等 行 政 法 院   第 七 庭
                                           審 判 長 法  官　鄭小康
                                                    法  官　黃秋鴻
                                                    法  官　林金本
右為正本係照原本作成。
如不服本判決，應於送達後二十日內，向本院提出上訴狀並表明上訴理由，如於本判
決宣示後送達前提起上訴者，應於判決送達後二十日內補提上訴理由書（須按他造人
數附繕本）。
中　　華　　民　　國　　　九十一　　年　　　二　　　　月　　　二十　　　日
            　　　　　　　　　　　　　　    　      書記官  簡信滇
